臺北高等行政法院判決　　　　　　　　　　　　　　　九十一年度訴字第二六三號
　　　　　　　　　　　　　　　.
　　原　　　告　甲○○
　　被　　　告　經濟部智慧財產局
　　代　表　人　蔡練生（局長）
　　訴訟代理人　丙○○
　　參　加　人　乙○○
右當事人間因新型專利舉發事件，原告不服經濟部中華民國九十年十一月二十一日經
（九○）訴字第○九○○六三二七八一○號訴願決定，提起行政訴訟，本院判決如左
：
  　主  文
原告之訴駁回。
訴訟費用由原告負擔。
　　事  實
一、事實概要：參加人乙○○於民國八十八年七月二十八日以「簡便式展示架結構改
    良」向被告申請新型專利，經被告編為第00000000號審查，准予專利，
    並於公告期滿後，發給新型第三八八二四○號專利證書。嗣原告以其違反核准時
    專利法第九十七條及第九十八條第一項第一、二款及第二項規定，不符新型專利
    要件，對之提起舉發，案經被告審查，於九十年七月十九日以（九○）智專三（
    一）○二○一七字第○九○八九○○一一五六號專利舉發審定書為「舉發不成立
    」之處分。原告不服，提起訴願，遭決定駁回，遂提起行政訴訟。本院於九十一
    年十月二十九日開庭行準備程序，經被告陳述意見後，認有使參加人獨立參加訴
    訟之必要，爰裁定命其參加本件被告之訴訟。
二、兩造聲明：
    (一)原告聲明（原告經合法通知，未曾到場陳述，據其所提書狀內容而為記載）：
      請求撤銷原處分及訴願決定。
    (二)被告聲明：請求駁回原告之訴，訴訟費用由原告負擔。
三、兩造之爭點：系爭「簡便式展示架結構改良」新型專利案，是否有違專利法第九
    十七條及第九十八條第一項第一、二款及第二項之規定？
    (一)原告主張（原告經合法通知，未曾到場陳述，據其所提書狀內容而為記載）：
      按在新型新穎性判斷之領域中，所謂「相同之新型」，係指兩新型之技術內容
      相同而言，系爭案（第00000000號）所請專利結構與第000000
      0號、第00000000號、第00000000號、第00000000
      追加一號相同，亦即系爭案申請專利範圍均已揭露於各引證案中，系爭專利與
      各引證案之技術內容完全相同，難謂具有新穎性及進步性之要件。
    (二)被告主張：
      1.起訴理由主要係主張系爭專利申請專利範圍均已見揭露於第0000000
        、00000000、00000000、第00000000追加一號專
        利案（即引證一、二、三、四），故系爭專利難謂具新穎性及進步性云云。
        惟查引證一係於運動車架之主構架樞接把手及張開平台，用以載運行李者；
        引證二係分別於底框架、中框架上方設活動板組件，藉以使活動板組件可承
        載多種尺寸之寵物籠而推動攜行，亦可加以折疊配置寵物籠做為單體使用或
        隨時組立各框架而利於外出推動攜行者。引證一、二皆未揭示系爭專利於架
        體連接桿上設置插孔供以組合平面架，及支撐桿嵌抵於架體與框架之間等構
        造，故系爭專利架體可插設數不同形狀之平面架，以供做展示使用，及支撐
        桿可於展示物品時支撐架體之功效，亦為引證一、二所未能達成，故系爭專
        利之架體並非屬由引證一、二略加簡易變更所成。
      2.又引證三係由主架、副架及網面架組成可折收組合之展示架；引證四係由主
        桿、數置物層、邊側面組成可折收組合之展示架。惟平面架與架體之組合構
        造並非系爭專利所主張之構造特徵，且引證三、四平面架與架體之整體組合
        構造與系爭專利比對並不相同，且其亦未能達成系爭專利具滾輪便於移動，
        具機動性，及具支撐桿可支撐架體之功效，故系爭專利之平面架與架體之組
        合結構並非由引證三、四略加簡易變更所成。
      3.綜上所述，系爭專利之整體構造並未見揭示於舉發證據，且系爭專利亦非屬
        輕易藉由諸引證之技術相互組合完成而未增進功效者，故舉發證據尚難證明
        系爭專利不具新穎性及進步性。起訴所述理由實難成立。
    (三)參加人經合法通知未曾到場，亦未提出書狀作何陳述。
  　理  由
甲、程序方面
    本件原告經受合法通知，未於言詞辯論期日到場，核無行政訴訟法第二百十八條
    準用民事訴訟法第三百八十六條各款所列情形，爰依被告之聲請由其一造辯論而
    為判決。
乙、實體方面
一、按凡對物品之形狀、構造或裝置之創作或改良，而可供產業上利用者，得依系爭
    專利核准時專利法第九十七條及第九十八條第一項規定申請取得新型專利。而對
    於獲准專利權之新型，任何人認有違反同法第一百零五條準用第二十七條或違反
    第九十七條至第九十九條規定者，依同法第一百零五條準用第七十二條第一項規
    定，得附具證據，向專利專責機關舉發之。從而，系爭專利有無違反專利法之情
    事而應撤銷其新型專利權，依法應由舉發人附具證據證明之，倘其證據不足以證
    明系爭專利有違專利法之規定，自應為舉發不成立之處分。
二、本件系爭第00000000號「簡便式展示架結構改良」新型專利案包括有一
    架體，該架體二側設有連接桿，連接桿上設有數插孔，又架體上、下處架設有上
    、下接桿，下接桿設有滾輪，並樞接有框架，該架體及框架適當位置處設有嵌孔
    ，又架體頂端設有橫桿，該橫桿上設有彈簧夾；一支撐桿，係嵌抵於架體與框架
    之間，該支撐桿二端設有嵌鉤；數平面架，係插設於二連接桿之間，該平面架設
    有數吊掛部及插置桿，其創作目的在達到方便拆解、輕易移動、增加機動性及吊
    掛空間等功效。原告所提舉發證據計有：引證一為七十一年七月一日審定公告之
    第0000000號追加「改進之活動行李車（追加）」新型專利案；引證二為
    八十二年十二月一日審定公告之第00000000號「折疊式寵物籠攜行推車
    」新型專利案；引證三為八十三年三月二十一日審定公告之第00000000
    號「可折收組合之陳列展示架（一）」新型專利案；引證四為八十四年五月一目
    審定公告之第00000000追加一號「可折收組合之陳列展示架（一）追加
    」新型專利案。
三、被告以：引證一係於運動車架之主構架樞接把手及張開平台，用以載運行李者；
    引證二係分別於底框架、中框架上方設活動板組件，藉以使活動板組件可承載多
    種尺寸之寵物籠而推動攜行，亦可加以折疊配置寵物籠做為單體使用或隨時組合
    各框架而利於外出推動攜行者；引證一及二皆未揭示系爭專利於架體連接桿上設
    置插孔供以組合平面架，及支撐桿嵌抵於架體與框架之間等構造，故系爭專利架
    體可插設數不同形狀之平面架，以供做展示使用，及支撐桿可於展示物品時支撐
    架體之功效亦為引證一及二所未能達成，系爭專利之架體並非屬由引證一及二略
    加簡易變更所成；又引證三係由主架、副架及網面架組成了折收組合之展示架；
    引證四係由主桿、數置物層、邊側面組成了折收組合之展示架；惟平面架與架體
    之組合構造並非系爭專利所主張之構造特徵，且引證三及四平面架與架體之整體
    組合構造不相同，其亦未能達成系爭專利具滾輪便於移動，具機動性，及具支撐
    桿可支撐架體之功效，故系爭專利之平面架亦非屬由引證三及四略加簡易變更所
    成；系爭專利之整體構造並未見揭示於引證一至四，且亦非屬輕易藉由諸引證案
    之技術相互組合完成而未增進功效者，舉發證據尚難證明系爭專利不具新穎性及
    進步性，乃為舉發不成立之處分。原告不服，提起訴願，遭決定駁回，遂提起本
    件行政訴訟，主張：系爭專利申請專利範圍均已揭露於引證一第0000000
    號、引證二第00000000號、引證三第00000000號、引證四第0
    0000000號追加一號專利案中，難謂具新穎性及進步性云云，請求撤銷原
    處分及訴願決定。
四、經查，引證一係於運動車架之主構架樞接把手及張開平台，用以載運行李者；引
    證二係分別於底框架、中框架上方設活動板組件，藉以使活動板組件可承載多種
    尺寸之寵物籠而推動攜行，亦可加以折疊配置寵物籠做為單體使用或隨時組合各
    框架而利於外出推動攜行者；引證一及二皆未揭示系爭專利於架體連接桿上設置
    插孔供以組合平面架，及支撐桿嵌抵於架體與框架之間等構造，故系爭專利架體
    可插設數不同形狀之平面架，以供做展示使用，及支撐桿可於展示物品時支撐架
    體之功效亦為引證一、二所未能達成，故系爭專利之架體並非屬由引證一及二略
    加簡易變更所成。又引證三係由主架、副架及網面架組成可折收組合之展示架；
    引證四係由主桿、數置物層、邊側面組成可收組合之展示架；惟平面架與架體之
    組合構造並非系爭專利所主張之構造特徵，且引證三及四平面架與架體之整體組
    合構造與系爭專利比對並不相同，且其亦未能達成系爭專利具滾輪便於移動、具
    機動性及具支撐桿可支撐架體之功效，故系爭專利之平面架與架體之組合結構並
    非由引證三及四略加簡易變更所成。綜上所述，系爭專利之整體構造並未見揭示
    於引證一至四，且系爭專利亦非屬可輕易藉由諸引證之技術相互組合完成而未增
    進功效者，故引證諸案尚難證明系爭專利不具新穎性及進步性，原告起訴意旨，
    並不足採。從而，被告以舉發引證一至四尚難證明系爭專利有違首揭專利法第九
    十七條及第九十八條第一項第一、二款及第二項之規定，而為本件舉發不成立之
    處分，並無違誤，訴願決定予以維持，亦無不合。原告仍執前詞，訴請撤銷，為
    無理由，應予駁回。
丙、據上論結，本件原告之訴為無理由，依行政訴訟法第九十八條第三項前段、第二
    百十八條、民事訴訟法第三百八十五條第一項前段，判決如主文。
中　　　華　　　民　　　國　　九十一　　年　　 十二 　　月　　 十一 　　日
                           臺 北 高 等 行 政 法 院  第二庭
           　　　　　　　　　　　　　　　　　審判長 法　官  徐瑞晃
           　　　　　　　　　　　　　　　　　　　　 法　官  吳慧娟
           　　　　　　　　　　　　　　　　　　　　 法　官  李得灶
右為正本係照原本作成。
如不服本判決，應於送達後二十日內向本院提出上訴狀並表明上訴理由，如於本判決
宣示後送達前提起上訴者，應於判決送達後二十日內補提上訴理由書（須按他造人數
附繕本）。
中　　　華　　　民　　　國　　九十一　　年　　 十二 　　月　　 十三 　　日
            　　　　　　　　　　　　　　    　      書記官  陳清容
